臺灣高雄地方法院刑事判決
110年度訴字第783號
公  訴  人  臺灣高雄地方檢察署檢察官
被      告  黃源泉


指定辯護人  本院公設辯護人  蘇鴻吉
上列被告因毒品危害防制條例案件，經檢察官提起公訴（110年
度偵字第16152號），本院判決如下：
    主  文
黃源泉犯如附表一編號1至4所示之罪，各處如附表一編號1至4「
宣告刑」欄所示之刑及沒收。應執行有期徒刑拾壹年捌月。
    事  實
一、黃源泉（綽號香腸）明知甲基安非他命係毒品危害防制條例
    第2條第2項第2款所列之第二級毒品，未經許可不得持有及
    販賣，竟基於販賣第二級毒品甲基安非他命以營利之各別犯
    意，以其所有之門號0000000000號行動電話（行動電話未扣
    案，廠牌、IMEI碼均不詳）作為販賣毒品聯絡之用，於附表
    一編號1至4所示之時間、地點，以附表一編號1至4所示之交
    易方式，販賣第二級毒品甲基安非他命予附表一編號1至4 
    所示之人（行為人、購毒者、交易時間、交易方式、毒品種
    類及價金，均詳如附表一編號1至4所載）。嗣經員警持本院
    核發之搜索票至黃源泉位在高雄市○○區○○○路00號住處執行
    搜索，當場扣得黃源泉所有之行動電話1支（含門號0000000
    000號SIM卡1枚）。
二、案經高雄市政府警察局小港分局（下稱小港分局）報告臺灣
　  高雄地方檢察署（下稱高雄地檢署）檢察官偵查起訴。  ㈡
    理  由
壹、證據能力部分：
    本判決下開所引用具有傳聞證據性質之證據資料，經檢察官
    、被告黃源泉及辯護人於本院準備程序時，均表示同意有證
    據能力（見本院110年度訴字第783號卷【下稱訴字卷】第10
    5至106頁），本院審酌該等證據作成之情況，既無違法取得
    情事，復無證明力明顯過低等情形，認以之作為證據應屬適
    當，依刑事訴訟法第159條之5第1項規定，均有證據能力。
    又本判決後述所引用之非供述證據部分，與本案均有關聯性
    ，且查無違反法定程序取得之情，依刑事訴訟法第158條之4
    規定反面解釋，亦具證據能力。
貳、實體方面：
一、認定犯罪事實之證據及理由：
　　訊據被告固不否認分別有於附表一編號1至4所示時間，以行
    動電話與蔡宗霖、黃榮輝聯絡販賣甲基安非他命事宜之事實
    ，惟矢口否認有何販賣第二級毒品甲基安非他命犯行，辯稱
    ：附表一編號1部分，蔡忠霖是要伊幫他向藥頭拿新臺幣（
    下同）1,000元的甲基安非他命，蔡忠霖有說他在伊家後面
    ，但伊沒有看到他，附表一編號2部分，蔡忠霖是要伊先墊
    錢去跟藥頭拿毒品回來給他，讓他賒帳，但伊忘記當天有沒
    有跟蔡忠霖見面，伊沒有跟他拿錢，也沒有交付毒品給他，
    附表一編號3部分，當天伊有跟黃榮輝見面，但沒有拿甲基
    安非他命給他，因為藥頭只願意賣1,000元，附表一編號4部
    分，是黃榮輝打電話給伊，說要拿500元毒品，但伊跟黃榮
    輝說藥頭都是賣1,000元，沒有在賣500元，當天伊有跟黃榮
    輝見面，但沒有拿毒品給黃榮輝，也沒有跟他收500元云云(
    見訴字卷第103至104頁、第195至196頁)；辯護人則以：證
    人蔡忠霖於本院審理證稱警察找他做筆錄時，警察跟他說被
    告已經承認了，叫蔡忠霖隨便做（筆錄），簡單就好，但依
    證人蔡忠霖所述，時間已久，不記得何時有跟被告見面或取
    得毒品，就附表一編號1部分，蔡忠霖表示這天電話內容不
    是在講毒品的事情，他也忘記這天有無拿到毒品，附表一編
    號2部分，證人蔡忠霖也說時間太久不記得了，有無見面也
    忘記了，附表一編號3部分，證人黃榮輝說這次是叫被告買
    煙，也有說到中都溼地等不到人，後來見面被告也有過去跟
    黃榮輝說藥頭不給欠，所以沒有交易成功，附表一編號4部
    分，證人黃榮輝審理中證稱被告有說沒有毒品，後來說在家
    中等被告很久，被告沒有過來，證人黃榮輝之證述反覆，無
    法相信，請為被告無罪諭知等語（見訴字第198頁）為被告
    答辯。經查：
　㈠被告以門號0000000000號行動電話分別於附表一編號1至4所
    示時間，與蔡忠霖、黃榮輝聯絡販賣甲基安非他命事宜，被
    告有與黃榮輝於附表一編號3、4所示時、地見面；嗣員警持
    本院核發之搜索票至被告位在高雄市○○區○○○路00號住處執
    行搜索，當場扣得被告所有之行動電話1支（含門號0000000
    000號SIM卡1枚）之事實，業據證人蔡忠霖、證人黃榮輝於
    警詢、偵查中證述明確（見小港分局高市警港分偵字第1107
    1783400號卷【下稱警卷】第27至29頁、第37至39頁，高雄
    地檢署110年度偵字第16152號卷【下稱偵卷】第68至69頁、
    第74至75頁），復據被告坦認在卷（見訴字卷第104至105頁
    、第195至196頁），並有通訊監察譯文（見警卷第12至15頁
    ）、指認犯罪嫌疑人紀錄表（見警卷第33至34頁、第43至44
    頁）、小港分局民國110年7月21日搜索扣押筆錄暨扣押物品
    目錄表（見警卷第17至20頁）等在卷可稽，此部分事實，首
    堪認定。
　㈡附表一編號1部分：
　⒈證人蔡忠霖於本院審理時證稱：伊與被告於110年2月7日的通
    話內容，是伊叫被告幫伊處理甲基安非他命，伊會帶錢過去
    ，伊拿錢給被告時，被告沒有交付毒品給伊，叫伊等一下，
    這次伊有拿到毒品等語（見訴字卷第147頁、第149至150頁
    ），證述其有於110年2月7日先拿購買甲基安非他命的價金
    給被告，待被告向他人取得甲基安非他命後，再交付甲基安
    非他命給伊。而觀之被告與證人蔡忠霖於110年2月7日之通
    話內容（內容詳附表二編號1所載），可知當天是證人蔡忠
    霖先打電話向被告表示要買1,000元之甲基安非他命，被告
    表示其沒有錢可以向藥頭買毒品，要求證人蔡忠霖先拿錢給
    他，兩人並相約在被告住處後面碰面，嗣證人蔡忠霖抵達被
    告住處後方時，更撥打電話告知被告其已抵達被告住處後方
    等情，核與證人蔡忠霖於本院審理時證述當天其是先交付1,
    000元給被告，被告再去向上手購買毒品乙節相符，而被告
    於警詢、偵查中及本院準備程序時亦自承：當天有與證人蔡
    忠霖在其住處後方見面等語（見警卷第6頁，偵卷第88頁，
    訴字卷第103頁），足認證人蔡忠霖上開於本院審理時之證
    述內容非虛，應堪採信。是以，被告與證人蔡忠霖於110年2
    月7日13時20分許有在被告住處後方碰面，證人蔡忠霖並交
    付購買甲基安非他命之價金1,000元予被告乙節，堪以認定
    。被告嗣於本院審理時空言辯稱當天未與證人蔡忠霖見面，
    顯係臨訟卸責之詞，不足採信。
　⒉而依被告與證人蔡忠霖於110年2月7日之通話內容，可知雙方
    已就交易甲基安非他命之價金達成合意，其間嗣後並無取消
    交易等類此對話，又證人蔡忠霖於交付甲基安非他命價金後
    若未順利取得毒品，自亦將質問被告，或表示抱怨、不滿之
    意，惟依卷內通訊監察譯文內容，絲毫未有此情，凡此種種
    ，均可認被告於110年2月7日13時20分後某時許，確實有交
    付甲基安非他命予蔡忠霖。
　⒊證人蔡忠霖雖於本院審理中一度證稱：是警察跟伊說有監聽
    到電話，綽號「香腸」的人已經承認，叫伊配合簡單做兩條
    「香腸」有賣甲基安非他命給伊等語（見訴字卷第149頁）
    ，然其嗣於本院審理中檢察官詰問時，證稱：去年在小港分
    局作筆錄時，警察有播放錄音給伊聽，伊有坦白回答等語（
    見訴字卷第153頁），且證人蔡忠霖於偵查中，經檢察官詢
    問其於警詢時所述是否實在時，答稱「實在」等語（見偵卷
    第69頁），足見證人蔡宗霖於警詢及偵查中所為之證述係本
    於其親身經歷所為，應堪採信，其嗣於本院審理中證述是應
    警察之要求而證稱有向被告購買甲基安非他命等語，顯不足
    採。
　⒋至公訴意旨認被告是於110年2月7日13時20分許，在被告位在
    高雄市○○區○○○路00號住處後方，以1,000元之價格販賣甲基
    安非他命1包予蔡忠霖乙節，無非係以證人蔡忠霖於警詢、
    偵查中證稱：當天在被告住處後方，「香腸」將一小包的甲
    基安非他命交給伊，伊將1,000元交給他，一手交錢一手交
    貨等語（見警卷第27至28頁，偵卷第68頁）為其論據。惟證
    人蔡忠霖於警詢及偵查中所為是一手交錢一手交毒品之證述
    內容，核與其與被告間之通話內容不符，應以其於本院審理
    中所為之證述較為可採。被告與證人蔡忠霖本次之交易方式
    ，應係證人蔡忠霖先交付毒品價金1,000元予被告，被告轉
    向上手取得甲基安非他命後，再於110年2月7日13時20分後
    某時許，在被告住處後方交付甲基安非他命予證人蔡忠霖，
    公訴意旨此部分所認定之事實容有誤會，併予說明。
　㈢附表一編號2部分：
　⒈證人蔡忠霖於警詢時證稱：伊與被告於110年3月12日之通話
    內容，是伊要先以賒帳方式向被告購買毒品的意思，被告約
    伊到他住處後面交易，電話中有談論到伊要跟他購買500元
    毒品，當天伊有跟「香腸」在他住處後方見面，見面時間是
    110年3月12日23時5分許，「香腸」直接走出來，見面後「
    香腸」將一小包第二級毒品甲基安非他命交給伊，伊先欠他
    500元，後來伊欠他的錢都有還給他了等語（見警卷第28至3
    0頁），其復於偵查中證稱：伊與被告於110年3月12日之通
    話內容，是伊要先以賒帳方式向被告購買500元甲基安非他
    命，被告約伊到他住處後面交易，伊騎機車前往，被告從家
    中後方走出來，110年3月12日23時5分許，「香腸」將1小包
    甲基安非他命交給伊，伊則是先欠他500元，過1、2天候，
    伊有把欠他的500元還清等語（見偵卷第68頁），一致證稱
    其有於110年3月12日23時5分許，在被告住處後方向被告購
    買500元之甲基安非他命，並賒帳。　
　⒉而觀之被告與證人蔡忠霖於110年3月12日之通話內容（內容
    詳附表二編號2所載），可知當天22時15分時證人蔡忠霖先
    打電話向被告表示要買500元之甲基安非他命，且要賒帳，
    被告表示其要問看看，嗣於同日23時1分許，證人蔡忠霖再
    撥打電話給被告，被告約證人蔡忠霖在被告住處後方碰面等
    情，核與證人蔡忠霖於本院警詢及偵查中證述當天其是向被
    告購買500元甲基安非他命，被告在被告住處後方交付甲基
    安非他命給伊乙節相符，足認證人蔡忠霖上開於警詢及偵查
    中之證述內容非虛，應堪採信。是以，被告與證人蔡忠霖於
    110年3月12日23時5分許，在被告住處後方交易500元之甲基
    安非他命，並賒帳乙節，堪以認定。被告於本院審理時辯稱
    當天並未與證人蔡忠霖交易甲基安非他命，顯不足採信。
　⒊至證人蔡忠霖雖於本院審理時經提示其與被告於110年3月12
    日之通話內容後證稱：事情過這麼久了，伊不記得了等語（
    見訴字卷第151至152頁），然其係因事發距今已逾1年，記
    憶難免減弱或變化，致有不復記憶之現象產生，乃事理之常
    ，況證人蔡忠霖於本院審理中亦證稱：警察播放監聽錄音給
    伊聽，伊是依照伊當時的印象回答等語（見訴字卷第156頁
    ），顯見證人蔡忠霖就此部分，其先前於警詢及偵查中之陳
    述是在記憶猶新的情況下直接作成，衡情應與事實較相近，
    而可採信，自無從執證人蔡忠霖嗣後於審理時所為其不復記
    憶之陳述為有利被告之認定。
　㈣附表一編號3部分：　
　⒈證人黃榮輝於警詢時證稱：伊於110年3月3日17時15分起以保
    生宮之電話，與綽號「香腸」通話，是要向他購買甲基安非
    他命，原本是約18時30分在溼地公園旁交易，但後來給在伊
    家附近交易，電話中有談論到伊要跟他買500元毒品，「剩4
    00」就是伊身上剩下400元，要欠他100元，當天18時許，在
    伊家附近的路旁見面交易毒品，「香腸」將一小包的第二級
    毒品甲基安非他命交給伊，一手交錢一手交貨，伊將500元
    交給他等語（見警卷第37至38頁），其嗣於偵查中證稱：11
    0年3月3日17時15分，伊用保生宮之市內電話打給「香腸」
    ，是要向他購買甲基安非他命，原本是約18時30分在溼地公
    園旁交易，後來改在伊家附近交易，「剩400」就是伊身上
    剩下400元，欠他100元，電話中有談論到伊要向他購買500
    元的甲基安非他命，110年3月3日18時30分在伊位在林園區
    住處附近的後厝路旁進行交易，伊將現金400元交給被告，
    還欠他100元未給他，當日是一手交錢一手交貨方式完成交
    易等語（見偵卷第74頁），其復於本院審理中證稱：110年3
    月3日本來要約6點半在溼地公園見面，後來伊跟被告說伊在
    顧廟，叫被告拿煙過去，被告拿煙來時伊沒有拿到毒品，是
    當天晚一點被告拿甲基安非他命到伊住處旁邊给伊，伊拿50
    0元給被告等語（見訴字卷第165至166頁），一致證稱其有
    於110年3月3日18時30分許，在其住處附近的後厝路旁向被
    告購買500元之甲基安非他命。
　⒉而觀之被告與證人黃榮輝於110年3月3日之通話內容（內容詳
    附表二編號3所載），可知當天17時15分時證人黃榮輝先打
    電話向被告表示要買500元之甲基安非他命，且要賒帳100元
    ，兩人相約於同日18時30分在溼地公園見面等情，核與證人
    黃榮輝於警詢、偵查中及本院審理時證述當天其是向被告購
    買500元甲基安非他命乙節相符，而被告於本院審理中亦自
    承：當天有與證人黃榮輝見面等語（見訴字卷第196頁），
    足認證人洪榮輝上開於警詢、偵查中及本院審理時之證述內
    容非虛，應堪採信。是以，被告與證人黃榮輝於110年3月3
    日18時30分許，在證人黃榮輝住處附近之後厝路旁交易500
    元之甲基安非他命乙節，堪以認定。　
　⒊證人黃榮輝就其於110年3月3日與被告交易甲基安非他命時，
    是交付多少錢給被告乙節，於警詢時證稱：是交付500元予
    被告等語（見警卷第38頁），嗣於偵查中證稱：是交付400
    元予被告等語（見偵卷第74頁），復於本院審理中證稱：伊
    跟朋友借100元，直接給被告500元等語（見訴字卷第166頁
    ），前後陳述雖有歧異，然經觀之附表二編號3所示之通話
    內容，可知證人黃榮輝於電話中即已向被告表示其身上只剩
    下400元，需賒帳100元，而被告亦曾於本院準備程序時自承
    ：當天黃榮輝有交付400元给伊等語（見訴字卷第103至104
    頁），是以，應以證人黃榮輝於偵查中證稱110年3月3日是
    交付400元予被告較為可信。是以，證人黃榮輝於110年3月3
    日18時30分許，在其住處附近之後厝路旁是交付400元予被
    告乙節，亦堪認定。
　⒋被告雖辯稱：當天伊有跟黃榮輝見面，但沒有拿甲基安非他
    命給他，因為藥頭只願意賣1,000元云云，惟查，觀之附表
    二編號3所示之通話內容，可知被告與證人黃榮輝於電話中
    已就交易甲基安非他命之價金達成合意，其間嗣後並無取消
    交易等類此對話，苟被告嗣後未能順利向上手取得甲基安非
    他命，其大可以電話告訴證人黃榮輝即可，無須特地至證人
    黃榮輝住處附近與證人黃榮輝見面，再告訴證人黃榮輝其未
    向上手購得甲基安非他命等情，被告所辯顯與常情不符，不
    足採信。
　㈤附表一編號4部分：　　　
　⒈證人黃榮輝於警詢時證稱：伊與被告於110年3月6日18時49分
    起之對話內容，是伊要向「香腸」購買毒品，對話中有談到
    要跟他買500元的毒品，當天20時許在伊家附近見面，「香
    腸」將一小包第二級毒品甲基安非他命交給伊，伊給他500
    元，一手交錢一手交毒品，有完成交易等語（見警卷第38至
    39頁），其復於偵查中證稱：伊與被告於110年3月6日18時4
    9分起之對話內容，是伊要向「香腸」購買毒品，對話中有
    談到要跟他買500元的毒品，當天20時許在伊家附近即林園
    區半廍路見面，「香腸」將一小包第二級毒品甲基安非他命
    交給伊，伊給他500元，一手交錢一手交毒品完成交易等語
    （見偵卷第74至75頁），其復於本院審理中證稱：伊與被告
    於110年3月6日18時49分之對話內容，「要處理5」是指伊要
    跟他拿5，被告來伊住處找伊，被告拿500元的甲基安非他給
    伊，伊有拿500元給被告，這次有交易成功等語（見訴字卷
    第162至163頁、第167頁），一致證稱其有於110年3月6日20
    時許，在其住處附近的半廍路旁向被告購買500元之甲基安
    非他命。
　⒉而觀之被告與證人黃榮輝於110年3月6日之通話內容（內容詳
    附表二編號4所載），可知當天18時49分時，證人黃榮輝先
    打電話向被告表示要買500元之甲基安非他命，被告應允之
    ，並表示要先去找他人拿毒品，兩人原相約在溼地公園見面
    ，嗣於同日19時11分許，證人黃榮輝再撥打電話給被告，將
    交易地點更改為證人黃榮輝住處，被告表示其在上手那裡，
    待回去後再打給證人黃榮輝，復於同日19時37分許，被告打
    電話給證人黃榮輝，表示將於10分鐘後到證人黃榮輝住處等
    情，核與證人黃榮輝於警詢、偵查中及本院審理時證述當天
    其有在其住處附近之半廍路旁向被告購買500元甲基安非他
    命乙節相符，而被告於本院審理中亦自承確實有與證人黃榮
    輝見面等語（見訴字卷第196頁），足認證人黃榮輝上開於
    警詢、偵查中及本院審理時之證述內容非虛，應堪採信。是
    以，被告與證人黃榮輝於110年3月6日20時許，在證人黃榮
    輝住處附近之半廍路旁交易500元之甲基安非他命乙節，堪
    以認定。
　⒊證人黃榮輝雖於本院審理中，於辯護人詰問時，先證稱：被
    告過來找伊時說沒有（甲基安非他命）等語，辯護人隨即詢
    問：「但你於警詢時說當天你跟綽號『香腸』見面，見面時間
    是110年3月6日20時許，在你住家附近見面交易毒品？」時
    ，被告答稱：「他來找我，這次有交易成功。」，於辯護人
    再詢問：「但你剛才說沒有？」時，答稱：「我以為是別件
    。」、「我以為是別通電話」等語，再經辯護人向其確認該
    次是否有交易成功、被告拿多少錢的毒品給伊時，答稱：「
    有拿給我」、「500元」等語（見訴字卷第162至164頁），
    其嗣於本院詢問時其與被告當天有無見到面時，答稱「我在
    家裡等他，他沒有來找我」等語，本院隨即提示附表二編號
    4所示之通話內容予證人黃榮輝閱覽後，其證稱：「有，他
    有過去找我」，經本院再向證人黃榮輝確認當天被告有無賣
    甲基安非他命給伊時，被告答稱：有，500元甲基安非他命
    ，伊有拿500元給被告等語（見訴字卷第166至167頁），而
    人之記憶會隨時間經過而流失，記憶偶有出入，乃事理之常
    ，證人黃榮輝雖於辯護人及本院詢問之初先證稱當天未交易
    成功，然經提示其警詢筆錄及其與被告於當天之通話內容後
    ，隨即證稱當天有與被告交易成功等語，並於辯護人及本院
    最終向其確認當天是否有交易成功時，為肯定之答覆，是以
    ，自無從僅因證人黃榮輝於本院審理中一度證稱當天未交易
    成功等語，即為有利被告之認定。
　⒋被告雖辯稱：是黃榮輝打電話給伊，說要拿500元毒品，但伊
    跟黃榮輝說藥頭都是賣1,000元，沒有在賣500元，當天伊有
    跟黃榮輝見面，但沒有拿毒品給黃榮輝云云，惟查，觀之附
    表二編號4所示之通話內容，可知被告與證人黃榮輝於電話
    中已就交易甲基安非他命之價金達成合意，於嗣後之通話中
    ，被告更向證人黃榮輝表示其在上游那邊，顯見被告確有轉
    向上手取得毒品，被告與證人黃榮輝間嗣後並無取消交易等
    類此對話，苟被告嗣後未能順利向上手取得甲基安非他命，
    其大可於電話中告訴證人黃榮輝即可，無須特地至證人黃榮
    輝住處附近與證人黃榮輝見面，再告訴證人黃榮輝其未向上
    游購得甲基安非他命等情，被告所辯，顯與常情不符，不足
    採信。
　㈥又毒品交易不必然以現貨買賣為常態，毒品交易通路賣方上
    、下手間，基於規避查緝風險，節約存貨成本等不一而足之
    考量，臨交貨之際，始互通有無之情形，亦所在多有，故毒
    販基於營利之意圖，與買方議妥交易後，始轉而向上手取得
    毒品交付買方，尚非可與單純為便利施用者乃代為購買毒品
    之幫助施用情形等同視之，仍應論以販賣毒品罪（最高法院
    101年度台上字第4983號判決意旨參照）。觀之附表二編號1
    至4所示被告與證人蔡忠霖、證人黃榮輝之通話內容，可見
    蔡忠霖、黃榮輝向被告表示要購買毒品之數量後，被告曾覆
    以：「我過去找人家」、「我問看看」、「我現在先過去找
    人家了」等語，足認被告與蔡忠霖、黃榮輝間之毒品交易模
    式，是蔡忠霖、黃榮輝向被告提出毒品之需求後，復由被告
    轉而向上手取得甲基安非他命後，再交付予蔡忠霖、黃榮輝
    ，並直接向蔡忠霖、黃榮輝收取價金，蔡忠霖、黃榮輝不但
    與被告之毒品上手無任何聯繫方式、毒品交易進行時無從與
    該上手碰面，對該毒品上手係何人，以及交易標的之毒品實
    際價值若干亦全不知悉，隔絕甲基安非他命施用者與甲基安
    非他命提供者之聯繫管道，自己完成買賣之交易行為，自可
    認屬自己直接為甲基安非他命交易管道之特徵，而非單純基
    於買方立場，代為聯繫購買，自屬販賣甲基安非他命之行為
    。另參以證人蔡忠霖、證人黃榮輝於警詢及偵查中，經員警
    及檢察官再三向其確認究竟是向被告購買、合資或者是委託
    代購時，證人蔡忠霖、證人黃榮輝均表明是向被告購買毒品
    等語（見警卷第28至29頁、第38至39頁，偵卷第68至69頁、
    第74至75頁），可見證人蔡忠霖、證人黃榮輝對販賣之定義
    並無誤會，亦無答非所問之情事，益徵就附表一編號1至4所
    示部分，是被告販賣第二級毒品甲基安非他命予證人蔡忠霖
    、證人黃榮輝甚明。又販賣第二級毒品係屬違法行為，如遭
    逮獲，將遭重罰，而證人蔡忠霖、證人黃榮輝分別於附表一
    編號1至4 所示時間聯絡被告後，均能順利購得甲基安非他
    命毒品，其等與被告又非至親，如非被告有利可圖，豈會冒
    被誤認係販賣第二級毒品重罪而遭查獲重罰之風險，隨時隨
    地，均聽從蔡忠霖、黃榮輝使喚為其跑腿購買毒品？是被告
    辯稱其只是幫忙證人蔡忠霖及黃榮輝購買甲基安 非他命，
    顯與常情有違，不可採信。
  ㈦按販賣毒品之所謂販賣行為，須行為人主觀上有營利意圖，
    且客觀上有販入或賣出毒品行為，方足構成，至於實際上是
    否獲利，則非所問。衡以毒品之交易向為嚴罰之犯罪行為，
    倘非有利可圖，絕無平白甘冒被查緝重罰之高度風險，單純
    為無深切交情之人代購毒品之理；而販賣毒品本非可公然為
    之，亦無公定價格，容易分裝並增減份量，每次買賣之價量
    更可能隨時依雙方關係深淺、資力、需求量、對行情之認知
    、來源是否充裕、查緝是否嚴謹、購買者被查獲時供述購買
    對象之可能風險之評估等，而異其標準，非可一概論之，是
    販賣毒品之利得除被告坦承犯行且價、量俱臻明確外，委難
    察得其交易實情，然販賣者從價差或量差中牟利之方式雖異
    ，惟其販賣行為在意圖營利則屬同一。舉凡有償交易，除足
    以反證其確係另基於某種非圖利本意之關係外，尚無從僅因
    未能查悉比較實際販入、售出毒品之量，即遽認無營利之可
    能而阻卻販賣毒品犯行之追訴。查本件被告既分別於附表一
    編號1、3、4所示時、地向蔡忠霖、黃榮輝收取金錢並交付
    毒品，於附表一編號2所示時、地交付毒品予蔡忠霖，並同
    意賒帳，該等行為外觀已合於販賣毒品之構成要件，被告雖
    未供承販入、賣出毒品所欲賺取之差價為何，惟被告與購買
    毒品之蔡忠霖、黃榮輝既非至親，若未能從中獲取利潤，當
    無承擔高度風險並耗費時、力以行動電話聯繫，向其上手購
    買毒品後，再以原價轉讓毒品予蔡忠霖、黃榮輝之可能，綜
    此足認被告上開所為應有從中獲取價差或量差之事實，方屬
    符合論理法則且不違背社會通常經驗之合理判斷。由上述說
    明，被告販賣甲基安非他命之行為，主觀上有營利之意圖，
    亦堪認定。
　㈧綜上所述，被告上開所辯，或與事實不符，或與常理有違，
    均非可採，其確有如附表一編號1至4所示之販賣第二級毒品
    犯行，均堪認定，應依法論科。
二、論罪科刑：　
　㈠核被告就附表一編號1至4所為，均係犯毒品危害防制條例第4
    條第2項販賣第二級毒品罪。被告為販賣前持有第二級毒品
    甲基安非他命之低度行為，各為其販賣第二級毒品甲基安非
    他命之高度行為所吸收，均不另論罪。被告所犯上開販賣第
    二級毒品4罪間，犯意各別，行為互殊，應予分論併罰。
  ㈢刑之加重、減輕事由：
  ⒈累犯加重：　
　　被告前因施用第二級毒品、竊盜等案件，分別經本院以103
    年度審易字第2439號判決判處有期徒刑6月，經臺灣屏東地
    方法院以103年度易字第605號判決判處有期徒刑8月，經臺
    灣高等法院高雄分院以104年度上易字第612號判決判處有期
    徒刑7月、5月，經本院以104年度審易字第2682號判決判處
    有期徒刑3月、7月，上開各罪嗣經本院以105年度聲字第362
    6號裁定定應執行有期徒刑2年6月確定（下稱甲案）；嗣因
    施用第二級毒品、竊盜等案件，分別經本院以104年度審易
    字第2253號判決判處有期徒刑7月，經本院以104年度簡字第
    3380號判決判處有期徒刑6月，經本院以105年度易字第756
    號判決判處有期徒刑5月、4月（2罪）、3月（2罪）、2月（
    2罪），上開各罪嗣經本院以106年度聲字第2557號裁定定應
    執行有期徒刑2年確定（下稱乙案），甲、乙兩案接續執行
    ，於107年11月12日因縮短刑期假釋出監，並付保護管束，
    於108年10月17日保護管束期滿，假釋未經撤銷視為執行完
    畢等情，有臺灣高等法院被告前案紀錄表在卷足憑，被告於
    上開徒刑執行完畢後5年內，故意再犯附表一編號1至4所示4
    罪，均符合刑法第47條第1項累犯規定，為累犯。依司法院
    釋字第775 號解釋文及理由之意旨，係指構成累犯者，不分
    情節，一律加重最低本刑，於不符合刑法第59條所定要件之
    情形下，致生行為人所受之刑罰超過其所應負擔罪責之個案
    ，不符罪刑相當原則、比例原則。於此範圍內，在修正前，
    為避免發生上述罪刑不相當之情形，法院就該個案應裁量是
    否加重最低本刑；依此，該解釋係指個案應量處最低法定刑
    、又無法適用刑法第59條在內減輕規定之情形，法院應依此
    解釋意旨裁量不予加重最低本刑（最高法院108年度台上字
    第338號判決亦同此旨），本院考量被告前因施用第二級毒
    品案件執行完畢，猶再犯本案犯行，顯見其並未因上開案件
    徒刑之執行而知所警惕，對刑罰反應力薄弱，非屬司法院釋
    字第775號中所稱「一律加重最低本刑，於不符合刑法第59
    條所定要件之情形下，致生行為人所受之刑罰超過其所應負
    擔罪之個案」，故其所犯毒品危害防制條例第4條第2項販賣
    第二級毒品罪，除法定本刑為無期徒刑部分，依法不得加重
    其刑外，其餘部分仍均依刑法第47條第1項規定加重其刑。
  ⒉被告無毒品危害防制條例第17條第2項減輕其刑事由：
  ⑴按犯毒品危害防制條例第4條至第8條之罪而於偵查及審判中
    均自白者，減輕其刑，毒品危害防制條例第17條第2項定有
    明文。
　⑵查，被告於偵查及本院審理中均辯稱未交付甲基安非他命予
    蔡忠霖及黃榮輝，可見被告於偵查中及本院審理中均未承認
    有販賣第二級毒品甲基安非他命予蔡忠霖、黃榮輝之犯行，
    自無毒品危害防制條例第17條第2項之適用。
　⒊被告無毒品危害防制條例第17條第1項減輕或免除其刑事由：
  ⑴按犯毒品危害防制條例第4條至第8條、第10條或第11條之罪
    ，供出毒品來源，因而查獲其他正犯或共犯者，減輕或免除
    其刑，毒品危害防制條例第17條第1項定有明文。但所稱「
    毒品來源」，係指被告持有供己犯同條項所列各罪之毒品來
    源之謂。是倘犯販賣毒品罪，自須供出本案所販賣毒品之來
    源，始足當之。而所稱「因而查獲」，則係指被告翔實供出
    毒品來源之具體事證，因而使有偵查（或調查）犯罪職權
    之公務員知悉而對之發動偵查（或調查），並因而查獲而言
    。因之，所謂「供出毒品來源，因而查獲」，必以被告所稱
    其本案所販賣之毒品來源與嗣後查獲之其他正犯或共犯間具
    有關聯性，始稱充足。非謂被告一有「自白」、「指認」毒
    品來源之人，即得依上開規定予以減免其刑（最高法院108
    年台上字第1057號刑事判決意旨參照）。
  ⑵經查，被告雖於警詢時供稱毒品係向綽號「生仔」之男子購
    買等語（見警卷第10頁），然本案並無因被告供述而查獲毒
    品來源乙節，有小港分局110年12月9日高市警港分偵字第11
    073121400號函（見訴字卷第33頁）在卷可稽，故被告於本
    案並無毒品危害防制條例第17條第1項規定之適用。
  ㈣量刑依據： 
    爰以行為人之責任為基礎，審酌被告明知毒品戕害施用者之
    身心健康，難以戒除，詎其無視法律禁令，販賣第二級毒品
    甲基安非他命，助長毒品之流通，所為實不足取；復衡以被
    告矢口否認犯行，難認有悔悟之心，犯後態度非佳；另酌以
    被告本案販賣甲基安非他命之數量、金額尚非甚鉅；兼衡被
    告於本案犯行前，除前開構成累犯部分不予重複評價外，有
    施用第二級毒品前科紀錄之素行，有臺灣高等法院被告前案
    紀錄表在卷可憑；暨其於本院審理時自陳國中肄業之智識程
    度，從事搭管架工作，月薪約6萬多元，未婚，無須扶養他
    人，與哥哥同住之生活狀況（見訴字卷第197頁）等一切情
    狀，就被告所犯本案4次販賣第二級毒品犯行，分別量處如
    附表一編號1至4「宣告刑」欄所示之刑，以資儆懲。
  ㈤定應執行刑：
    查，本件被告所犯本案4次販賣第二級毒品罪，分別經本院
    宣告如附表一編號1至4「宣告刑」欄所示之刑，符合刑法第
    51條第5款定執行刑之規定，本院審酌被告所犯本案4次販賣
    第二級毒品罪，其販賣之對象雖為蔡忠霖、黃榮輝2人，然
    其犯罪手法相似，侵害之法益相近，犯罪時間集中在110年2
    月至同年3月間，其所為犯行，實質侵害法益之質與量，未
    如形式上單從罪數所包含範圍之鉅，如以實質累加之方式定
    應執行刑，其刑度將超過其行為之不法內涵，有違罪責相當
    性原則，復考量因生命有限，刑罰對被告造成之痛苦程度，
    係隨刑度增加而生加乘效果，而非以等比方式增加，是以隨
    罪數增加遞減其刑罰之方式，當足以評價被告行為之不法性
    之法理（即多數犯罪責任遞減原則），爰依刑法第51條第5
    款之規定，就被告所犯如附表一編號1至4所示之4罪，定其
    應執行刑如主文所示。
　三、沒收之宣告：
  ㈠犯罪所用之物之沒收：
  ⒈按犯毒品危害防制條例第4條之罪者，其供犯罪所用之物，不
    問屬於犯罪行為人與否，均沒收之，毒品危害防制條例第19
    條第1項定有明文。至該條雖未併予規定應追徵價額，惟刑
    法第11條前段既明定本法總則於其他法律有刑罰、保安處分
    或沒收之規定者，亦適用之，及同法第38條第4 項亦規定法
    院諭知沒收供犯罪所用之物，於全部或一部不能沒收或不宜
    執行沒收時，追徵其價額等語，故針對供販賣毒品犯罪所用
    之物，於全部或一部不能沒收或不宜執行沒收時，仍應適用
    刑法第38條第4項併予諭知追徵價額為當。
　⒉查，扣案之門號0000000000號SIM卡1枚，係供被告於本案犯
    行時，用以與購買毒品者蔡忠霖、黃榮輝聯繫交易毒品事宜
    使用乙節，業據被告供陳在卷（見訴字卷第104頁），是不
    問屬於犯罪行為人與否，應依毒品危害防制條例第19條第1
    項之規定，分別隨同於被告所犯附表一編號1至4所示販賣第
    二級毒品罪刑項下，予宣告沒收。
　⒊次查，被告用以與購買毒品者蔡忠霖、黃榮輝聯繫交易毒品
    事宜使用之行動電話1支（廠牌不詳），未據扣案，業據被
    告於本院審理中供述在卷（見訴字卷第104頁）乙節，雖未 
    扣案，因無證據證明該行動電話已滅失，仍應依毒品危害防
    制條例第19條第1項之規定宣告沒收之，並依刑法第38條第4
    項規定，於全部或一部不能沒收或不宜執行沒收時，追徵其
    價額。
  ㈡犯罪所得之沒收：
  ⒈按犯罪所得，屬於犯罪行為人者，沒收之；前2 項之沒收於
    全部或一部不能沒收或不宜執行沒收時，追徵其價額，刑法
    第38條之1第1項前段、第3項定有明文。
  ⒉查，附表一編號1、4所示之販賣毒品價金，被告業已收取等
    情，業經說明如前，自屬被告附表一編號1、4所示各次犯行
    之犯罪所得；另附表一編號3部分，證人黃榮輝於110年3月3
    日交付400元予被告乙節，亦經說明如前，證人黃榮輝於偵
    查中證稱：伊還欠他100元未給他等語（見偵卷第74頁），
    卷內亦無其他證據足證黃榮輝嗣後有再給被告100元等情，
    故應認被告就附表一編號3所示犯行，其犯罪所得為400元，
    而附表一編號1、3、4各次犯行之犯罪所得均未扣案，均應
    依刑法第38條之1第1項前段、第3項之規定，分別隨同於被
    告所犯附表一編號1、3、4各次販賣第二級毒品罪刑下宣告
    沒收，並諭知於全部或一部不能沒收或不宜執行沒收時，均
    追徵其價額。
　⒊至附表一編號2部分，依附表二編號2所示之通話內容，可知
    證人蔡忠霖當天是賒帳，證人蔡忠霖雖於警詢、偵查中及本
    院審理中均證稱已有將500元給被告等語（見警卷第29頁，
    偵卷第68頁，訴字卷第156頁），然被告自始否認有收取該5
    00元，卷內亦無其他證據足證蔡忠霖嗣後有給被告500元等
    情，應認被告尚未收取此500元，自無須宣告沒收。　
  ㈢至扣案之行動電話1支，雖屬被告所有，然被告於本院審理中
    供稱：扣案的手機伊沒有用來跟蔡忠霖跟黃榮輝聯繫，當時
    是用舊手機，被員警查獲時已經換新手機等語（見訴字卷第
    104頁），卷內亦無積極證據證明與本案犯罪有關，爰不於
    本案宣告沒收。
  ㈣本案既宣告多數沒收，應依刑法第40條之2第1項規定併執行
    。
據上論斷，應依刑事訴訟法第299條第1項前段，毒品危害防制條
例第4條第2項、第19條第1項，刑法第11條、第47條第1項、第51
條第5款、第38條第4項、第38條之1第1項前段、第3項、第40條
之2第1項，判決如主文。
本案經檢察官盧葆清起訴，經檢察官郭麗娟到庭執行職務。
中　　華　　民　　國　　111 　年　　6 　　月　　15　　日
                  刑事第十庭    審判長法　官  曾鈴媖媖

                                      法  官  蔣文萱

                                      法  官  吳俞玲
以上正本證明與原本無異。
如不服本判決應於收受判決後20日內向本院提出上訴書狀，並應
敘述具體理由。其未敘述上訴理由者，應於上訴期間屆滿後20日
內向本院補提理由書（均須按他造當事人之人數附繕本）「切勿
逕送上級法院」。
中　　華　　民　　國　　111 　年　　6 　　月　　15　　日
                                      書記官  陳芳蘭
附錄本案論罪科刑法條：
毒品危害防制條例第4條第2項
製造、運輸、販賣第二級毒品者，處無期徒刑或10年以上有期徒
刑，得併科新臺幣1千5百萬元以下罰金。
附表一：
編號 購買毒品者 交易時間（民國）/ 地點 交易方式、毒品種類及價金（民國/ 新臺幣） 通訊監察譯文內容 宣告刑 1  蔡忠霖  110年2月7日13時20分後某時許（起訴書誤為同日13時20分，應予更正） 黃源泉於110年2月7日13時1分起至同日13時20分許止，以門號0000000000號行動電話與蔡忠霖持用之門號0000000000號行動電話聯繫交易毒品事宜後，黃源泉於同日13時20分許，在左列地點，向蔡忠霖收取1,000元之價金後，轉向上游取得第二級毒品甲基安非他命，嗣於同日13時20分後某時許，在左列地點交付重量不詳之第二級毒品甲基安非他命1包予蔡忠霖。 詳如附表二編號1 黃源泉犯販賣第二級毒品罪，累犯，處有期徒刑拾年參月。扣案之門號0000000000號SIM卡壹枚沒收；未扣案之行動電話壹支（廠牌不詳）及犯罪所得新臺幣壹仟元，均沒收，於全部或一部不能沒收或不宜執行沒收時，均追徵其價額。   黃源泉位在高雄市○○區○○○路00號住處後方    2  蔡忠霖 110年3月12日23時5分許 黃源泉於110年3月12日22時15分起至同日23時1分許止，以門號0000000000號行動電話與蔡忠霖持用之門號0000000000號行動電話聯繫交易毒品事宜後，黃源泉於左列時間，在左列地點，以500元之價格，販賣第二級毒品甲基安非他命1包予蔡忠霖，並同意賒帳。 詳如附表二編號2  黃源泉犯販賣第二級毒品罪，累犯，處有期徒刑拾年貳月。扣案之門號0000000000號SIM卡壹枚沒收；未扣案之行動電話壹支（廠牌不詳）沒收，於全部或一部不能沒收或不宜執行沒收時，追徵其價額。   黃源泉位在高雄市○○區○○○路00號住處後方    3  黃榮輝 110年3月3日18時30分許 黃源泉於110年3月3日17時15分起至同日17時16分許止，以門號0000000000號行動電話與黃榮輝使用之市內電話00-0000000聯絡交易毒品事宜後，黃源泉於左列時間，在左列地點，以500元之價格販賣重量不詳之甲基安非他命1包予黃榮輝，並收取黃榮輝交付之400元價金，尚賒帳100元。 詳如附表二編號3 黃源泉犯販賣第二級毒品罪，累犯，處有期徒刑拾年貳月。扣案之門號0000000000號SIM卡壹枚沒收；未扣案之行動電話壹支（廠牌不詳）及犯罪所得新臺幣肆佰元，均沒收，於全部或一部不能沒收或不宜執行沒收時，均追徵其價額。   高雄市林園區後厝路旁    4  黃榮輝  110年3月6日20時許 黃源泉於110年3月6日18時49分起至同日19時37分許止，門號0000000000號行動電話與黃榮輝使用之公共電話00-0000000及市內電話00-0000000聯絡交易毒品事宜後，黃榮輝於左列時間，在左列地點，以500元之價格販賣重量不詳之甲基安非他命1包予黃榮輝，並收取黃榮輝交付之500元價金。 詳如附表二編號4 黃源泉犯販賣第二級毒品罪，累犯，處有期徒刑拾年貳月。扣案之門號0000000000號SIM卡壹枚沒收；未扣案之行動電話壹支（廠牌不詳）及犯罪所得新臺幣伍佰元，均沒收，於全部或一部不能沒收或不宜執行沒收時，均追徵其價額。   高雄市林園區半廍路旁    
附表二：通話譯文　
編號 通話時間（民國） 監察對象 （A） 聯絡方向 監察對象 （B） 對話內容 1 110年2月7日13時1分51秒 0000000000（持用人黃源泉） ← 0000000000（持用人蔡宗霖） A：喂！ B：喂，大哥，幫我處理一     下。 A：你拿錢給我，我過去找    人家。 B：好啦！我現在快到你那    ，幫我處理1。 A：我家後面喔？你要拿錢 給我嗎？ B：我在你家後面，你先去處理，我快到了。 A：我現在哪有錢去找。 B：不然你騎出來，我不要過去，你騎出來看要在哪裡等。 A：後面那邊好了。 B：後面好，我快到再打給你。　　    110年2月7日13時7分40秒      0000000000（持用人黃源泉） → 0000000000（持用人蔡宗霖） A：喂! B：我快到了。 A：怎沒從我家後面來？ B：從家後面阿！不然要去哪？ A：蛤？ B：不然要約哪？你拿好了嗎？ A：還沒，我家後面你到了嗎？ B：我快到再打給你，我在開車。 A：好好。  110年2月7日13時20分10秒 0000000000（持用人黃源泉） ← 0000000000（持用人蔡宗霖） B：我在後面。 A：好。 2 110年3月12日22時15分13秒 0000000000（持用人黃源泉） ← 0000000000（持用人蔡宗霖） B：喂！大兄嗎？ A：嘿，怎樣？ B：你那現在有方便嗎？我明天再給你。 A：喂！ B：喂！大兄嗎？ A：嘿嘿。 B：你方便嗎？我先差500，我明天中午給你，因為我現在沒回家。 A：我也不敢確定，我等一下馬上打給你，你等我一下好不好？我問看看。 B：明天會給你。 A：我知道。 B：好，大兄，謝謝啦，500就好。 A：我知道我知道。  110年3月12日23時1分1秒 0000000000（持用人黃源泉） ← 0000000000（持用人蔡宗霖） B：喂！大兄，你在哪？ A：你在哪？ B：我現在在林園全聯這。 A：你來後面這。 B：你在後面那嗎？ A：嘿啊，你多久會到？ B：你家後面那嗎？ A：嘿阿。 B：好好，我馬上到。 3 110年3月3日17時15分42秒 0000000000（持用人黃源泉） ← 00-0000000（黃榮輝） B：喂！ A：怎樣？ B：剩400。 A：你娘咧！ B：100欠著星期六再給你。 A：我6點半ㄟ。 B：到濕地公園相等。 A：6點半嗎？ B：對對。 A：好。  110年3月3日17時16分59秒 0000000000（持用人黃源泉） ← 00-0000000（黃榮輝） B：可以早一點嗎？ A：蛤？ B：可以早一點嗎？ A：我哪知你要多早？ B：我現在廟這，我大哥在這裡工作，我在顧廟。 A：好阿好阿。 B：你順便帶煙進來。 A：你娘咧！ B：你來找我不用帶煙來請嗎。 A：好啦，我半小時再過去。 B：好啊好啊。　 4 110年3月6日18時49分12秒 0000000000（持用人黃源泉） ← 00-0000000（黃榮輝） A：喂！ B：幹，我打廟的電話不接。 A：沒啦，睡著了，怎樣？ B：要處理5啦！我啦！ A：好啦，我現在先過去找人家了。 B：濕地公園等你喔。 A：蛤？ B：濕地公園那邊等你。 A：喔，半小時再過去。 B：早一點啦，好看一點。 A：我現在人出來外面了，好啦。 B：好看一點，好看一點。  110年3月6日19時11分30秒 0000000000（持用人黃源泉） ← 00-0000000（黃榮輝） B：來我家喔。 A：嘿，我在人家那裡，等一下回去再打給你。 B：從我家來啦，幾點？！ A：好啦，你不要設定時間，在家等我就好。 B：快一點，打我手機。 A：喔。  110年3月6日19時37分3秒 0000000000（持用人黃源泉） ← 00-0000000（黃榮輝） A：你在家嗎？ B：怎樣啦？ A：10分鐘再過去。 B：什麼啦？ A：10分鐘過去你那。 B：好啦，我在家等你。